臺灣臺北地方法院民事裁定　　　　　　 100年度事聲字第85號
異　議　人　台北富邦商業銀行股份有限公司
即債權人
法定代理人　韓蔚廷
相　對　人　張良興
即債務人
上列異議人對於本院司法事務官於民國100 年2 月17日所為98年
度執消債更字第186 號認可更生方案之裁定聲明異議，本院裁定
如下：
    主  文
異議駁回。
    理  由
一、按債務人有薪資、執行業務所得或其他固定收入，法院認更
    生方案之條件公允者，得不經債權人會議可決，逕依債務人
    之聲請或依職權以裁定認可更生方案，消費者債務清理條例
    第64條第1 項定有明文。而債務人之更生方案應否准許，係
    以是否公允為斷，而所謂公允，應審酌債權人與債務人之利
    益衡平、債務人之償債能力與清償誠意以及社會公益等因素
    為綜合判斷，非以還款成數為絕對標準。又當事人對於司法
    事務官處理事件所為之終局處分，得於處分送達後10日之不
    變期間內，以書狀向司法事務官提出異議。司法事務官認前
    項異議有理由時，應另為適當之處分；認異議為無理由者，
    應送請法院裁定之。法院認第1 項之異議為有理由時，應為
    適當之裁定；認異議為無理由者，應以裁定駁回之，此規定
    於更生或清算之程序準用之，復為民事訴訟法第240 條之4
    第1 至3 項及消費者債務清理條例第15條所明定。
二、本件異議意旨略以：原裁定認可之更生方案就債務人對異議
    人應負就學貸款連帶保證債務之分配條件，定為「債務人應
    自認可更生方案裁定確定之次月15日為第一期，視對債權人
    台北富邦商業銀行股份有限公司之保證債務是否應負履行責
    任之情形，每月依附件所示之每期清償金額分別清償予各債
    權人」及附件關於台北富邦商業銀行就學貸款--保證債務「
    說明：主債務未屆清償期，暫無需還款」，與消債條例保障
    公平受償原則不合，蓋於更生方案履行期間，主債務未屆清
    償期，異議人之債權不得列入受償，且倘主債務人無債務不
    履行，俟原更生方案履行完畢後，始發生主債務人債務不履
    行之情事，異議人亦不得對其開始、繼續訴訟及強制執行，
    金融機構辦理授信為確保債權而徵提保證人之意義因此盡失
    ，金融秩序悉數破壞殆盡。債務人依更生方案履行後，異議
    人依限申報之債權，依同條例第73條規定歸於消滅，然因不
    可歸責而漏未申報之債權人，仍尚得向債務人求償，顯失消
    債條例之法義衡平。且令異議人應負保證責任時起，於更生
    方案履行期間，始受分配，無異使其獲得較清算保障原則更
    劣之受償條件，實違背消債條例之立法初衷。再債務人履行
    更生方案後除當然免責外，已承受異議人對主債務人之權利
    ，對其並無不利，為更臻符合消債條例立法意旨，爰聲明：
    原認可之更生方案應予廢棄；債務人應修正更生方案，將其
    對異議人之連帶保證債權自更生方案履行第1 期起即予納入
    清償分配等語。
三、經查：
  (一)本件債務人聲請更生，前經本院以98年度消債更字第332 號
    裁定准予更生後，本院司法事務官依據消債條例第64條第1
    項規定，審酌債務人有固定薪資收入，且提出以每月為1 期
    ，核計8 年共96期，清償總額為新臺幣（下同）2,035,200
    元，清償成數為52.44%之更生方案，盱衡債務人自承每月生
    活費用及所列對其母親之扶養費用，顯較行政院主計處公告
    之100 年度臺北市每人每月最低基本生活費用，及財政部公
    告100 年度扶養免稅額為低，其收入扣除必要生活費用後之
    餘額，並全部用以清償債務，且為增加清償成數，將清償期
    延長為最長期限8 年，還款成數業達52.44%，復無卷存事證
    足認有消費者債務清理條例第64條第2 項各款所定法院不得
    逕為更生方案裁定認可之情事，以該更生方案之條件公允、
    適當、可行，不經債權人會議可決，逕依該條例第64條第1
    項裁定認可，洵屬有據。
  (二)異議人指稱上開更生方案附帶「債務人應自認可更生方案裁
    定確定之次月15日為第1 期，視對債權人台北富邦商業銀行
    股份有限公司之保證債務是否應負履行責任之情形，每月依
    附件所示之每期清償金額分別清償予各債權人」及附件所載
    「債務人對台北富邦商業銀行就學貸款之保證債務『主債務
    未屆清償期，暫無需還款』」等條件，難認妥適公允等語。
    惟按消債條例之立法目的，在使債務人得藉更生、清算程序
    獲得經濟上安全維生之基礎，解釋上應不能就尚未屆期或條
    件未成就前之債務，令負提前清償之義務，以致其反因更生
    程序而更受不利。故債權人雖得依消債條例第30條規定於法
    院開始更生程序之裁定時，得就其債權於裁定時之現存額，
    對更生債務人行使權利，然該債務應限於已屆清償期或條件
    已成就，債務人始負清償義務，倘債權之發生附停止條件或
    給付未屆清償期者，應按所附條件或期限列入分配，倘其為
    附解除條件者，則於條件成就時自債權表剔除，債務人無庸
    繼續依更生方案清償。職是，本件認定之更生方案就此類債
    權按所附條件或期限之具體情狀，酌定開始履行之條件或期
    限，尚難認有何違誤。再更生方案之條件是否「公允」，除
    考量清償總額已達債權總額相當成數外，亦應斟酌各債權人
    間之公平受償，及特定債權人依更生方案行使權利時，是否
    較他債權人受有不公平之限制，是則各債權人之債權，有屆
    期或條件成就與否之差異時，就條件未成就、債權是否發生
    尚不確定，及債務履行期尚未屆至、尚不能行使給付請求權
    ，如均與已屆期、不附條件之其他債權同視並按相同比例受
    償，勢將影響其他債權人受償之金額，實非平允。甚於連帶
    保證債務之主債務人如按期正常清償時，債權人既得自主債
    務人處全額受償，自不應使其復自更生債務人超額受償，此
    不僅無礙於其債權之受償，亦不生期前預付或溢付之結果而
    徒增法律關係之混亂，或使其他債務人減少受償金額之不利
    益，且不生劣後或對於條件成就或期限屆至前債權人權利行
    使增加額外限制之問題，蓋此乃其債權本質上所受之原限制
    ，非更生方案所增加。本件認可之更生方案，依前述所指堪
    認相對人已盡最大努力及清理債務之誠信，揆諸消債條例之
    立法目的，非但係使債務人得透過更生程序清償債務、重建
    其經濟生活，亦保障債務人於更生方案履行期間內能保有符
    合人性尊嚴之最低基本生活，是以，考量相對人之償債能力
    與清償誠意、異議人與相對人間之利益衡平及各債權人間之
    公平受償，及社會公益等因素，難謂原裁定認可相對人之更
    生方案有欠公允之處。異議人此部所指，尚非可採。
四、綜上，本件債務人更生方案之條件核屬公允，復無消費者債
    務清理條例第64條第2 項及第63條第1 項之情形，則本院司
    法事務官認可該更生方案，應屬適當。從而，異議人聲明異
    議，求予廢棄原裁定，為無理由，應予駁回。
五、爰依消費者債務清理條例第15條、民事訴訟法第240 條之4
    第3 項後段，裁定如主文。
中    華    民    國  100     年    4     月    29    日
                  民事第三庭法  官  林惠霞
上為正本係照原本作成
如不服本裁定，應於裁定送達後10日內，以書狀向本院提出抗告
，並繳納抗告費新臺幣1千元
中    華    民    國   100    年    4     月    29    日
                            書記官  陳怡如